臺灣高雄地方法院民事判決　九十三年度小上字第三三號
　　上　訴　人　乙○○
　　訴訟代理人　蔡信男律師
　　被上訴人　　甲○○
當事人間請求清償借款事件，上訴人對於民國九十三年三月二十三日本院旗山簡易庭
九十三年度旗小字第四七號第一審判決提起上訴，本院判決如左：
    主  文
上訴駁回。
第二審訴訟費用新台幣壹仟伍佰元由上訴人負擔。
    理  由
一、按對於小額程序第一審裁判之上訴，應以該判決違背法令為理由，且上訴狀內應
    表明原判決所違背之法令及其具體內容，民事訴訟法第四百三十六條之二十四第
    二項、第四百三十六條之二十五第一款分別定有明文；又依同法第四百三十六條
    之三十二第二項、第四百六十八條、第四百六十九條第一款至第五款之規定，判
    決不適用法規或適用不當者為違背法令，判決有第四百六十九條第一款至第五款
    之情形之一者，為當然違背法令（第四百六十九條第六款雖不在準用之列，惟僅
    係判決不備理由或理由矛盾「非當然違背法令」，而非「判決不備理由及理由矛
    盾均不違背法令」，如原審判決不備理由顯然影響判決之結論，仍屬第四百六十
    八條所定判決不適用法規之違背法令）。次按小額程序之第二審判決，依上訴意
    旨足認上訴為無理由者，得不經言詞辯論為之，民事訴訟法第四百三十六條之二
    十九亦分別定有明文。
二、本件上訴意旨略以：(一)上訴人未曾向被上訴人借過任何款項，被上訴人雖提出存
    摺以證明有提領款項之事實，並有證人莊憲宗到庭證稱，惟此僅能證明資金流向
    而已，證人莊憲宗提款後如何使用，被上訴人並未目睹過程，兩造間顯無直接之
    消費借貸契約之合意。況被上訴人於民國九十二年十二月間以存證信函寄給上訴
    人，亦表示上訴人並未向其借款，足證兩造間無借款之契約，被上訴人對上訴人
    之借款返還請求權自不存在，原審未探究所有卷證資料，遽認上訴人係向被上訴
    人借款，核與卷證資料不符，且理由相互矛盾，原判決自有適用法律不當之違法
    。(二)又依最高法院四十三年度台上字第三七七號判例意旨，原告應先就其主張之
    事實負舉證之責。本件證人雖到庭證稱有將錢交予上訴人。惟既為上訴人所否認
    ，而被上訴人及證人莊憲宗又未提出有將錢交予上訴人之具體事證，原審依此認
    應由上訴人負提出反證之責，核與最高法院判例意旨有違，原判決亦有適用法律
    不當之違法。(三)再者，依被上訴人所自陳，證人莊憲宗與上訴人間有親密感情關
    係，揆諸情理及經驗法則，男方為取悅女方而交付金錢，自屬贈與或資助性質，
    非為借貸，況被上訴人知悉其夫與上訴人間有男女親密關係，則被上訴人豈可能
    輕易借款予上訴人，原審就此未深入調查，復未敘述理由交代，原判決自有不備
    理由之處等語。
三、經查：原審審理結果以：被上訴人主張之事實，業據其提出高雄銀行存摺內頁一
    件為證，其上載明於九十年八月十三日確有二筆現金提款，分別為三萬元及二萬
    元，總數為五萬元，且有證人即被上訴人之夫莊憲宗到庭證稱：當時被上訴人將
    提款卡交給伊，因為上訴人當時以與男朋友不合及車子要修理為由，向渠借錢，
    伊是在高雄銀行明誠分行提款機前將五萬元交給上訴人等語（見原審卷三十一頁
    ）。核與被上訴人所提前開書證記載內容相符，對此，上訴人並未提出反證以推
    翻被上訴人所為之舉證，則上訴人依民法第四百七十八條之規定，請求上訴人返
    還借款五萬元，為有理由，而為其判斷之基礎。上訴論旨，雖主張證人莊憲宗所
    為之證述，僅證明資金之流向，且與被上訴人於存證信函中所陳之內容不符，而
    被上訴人又未提出具體事證以資證明，原審亦未斟酌證人莊憲宗與上訴人之關係
    ，是原判決有理由矛盾、理由不備、適用法律不當之違法云云。惟依證人莊憲宗
    於原審所證述：「當時原告（即被上訴人）將提款卡交給我，因為被告（即上訴
    人）當時與男朋友不合及車要修理為由，向我們借錢，她是要還男朋友還是要修
    車，我不知道，我是在高雄銀行明誠分行提款機前將五萬元交給被告。」（見原
    審卷三十一頁）可知當時係上訴人向被上訴人夫妻借款，而由被上訴人之夫即證
    人莊憲宗以提款卡提領現金交付上訴人，核與被上訴人所提存摺明細所示提款紀
    錄相符，亦與被上訴人於存證信函中所陳「台端於九十年間因修車向本人老公借
    貸五萬元（高雄市銀行提領交付）」不相違背，有該存證信函附於原審卷可參，
    是被上訴人就其與上訴人間有消費借貸之合意、並交付款項之事實已盡舉證之責
    ，就此，上訴人既未就被上訴人所提證據提出反證，以實其說，則於審核上開事
    證後，自應認被上訴人之主張為真，是故原審據此而依民法第四百七十八條之規
    定命上訴人如數給付，並無違背最高法院判例意旨，亦未有理由矛盾或適用法律
    不當之處。至證人莊憲宗與上訴人間縱有親密關係，惟證人莊憲宗所交付予上訴
    人之款項亦不必然屬贈與或資助之性質，而兩造間係先有借貸之合意，始由證人
    莊憲宗將錢交予上訴人之情，已如前述，則證人莊憲宗將款項交予上訴人，顯非
    基於贈與之意思可明，另被上訴人雖曾去函表示知悉渠等之關係，但被上訴人係
    在九十年八月十三日交付款項後之九十二年十二月間（見上訴理由書第三頁）始
    以存證信函表示，而非在交付款項之前即表示知悉證人莊憲宗與上訴人間之關係
    ，是依此亦無法由經驗法則推論被上訴人與上訴人間不可能輕易有借貸關係，從
    而，上訴人主張原判決有上開違背法令之處云云，洵無可採。
四、綜上所述，依上訴人上訴意旨，足認為無理由，爰不經言詞辯論，逕予駁回。
五、另小額訴訟之上訴程序，法院為訴訟費用之裁判時，應確定其費用額，民事訴訟
    法第四百三十六條之十九第一項、第四百三十六條之三十二第一項規定甚明。本
    件上訴裁判費為新台幣一千五百元，應由上訴人負擔。
六、結論：本件上訴無理由，依民事訴訟法第四百三十六條之二十九、第四百三十六
    條之十九第一項、第四百三十六條之三十二第二項、第四百四十九條第一項、第
    七十八條，判決如主文。
中　　　華　　　民　　　國　　九十三　　年　　　四　　　月　　 十九　　 日
                                      臺灣高雄地方法院民事第二庭
~B審判長法官　楊富強
~B法　　　官　曾淑娟
~B法　　　官　楊國祥
正本係照原本作成。
本判決不得上訴。
中　　　華　　　民　　　國　　九十三　　年　　　四　　　月　　 十九　　 日
~B法院書記官　光聰
